臺灣高等法院高雄分院刑事判決　　　　　94年度上訴字第98號
上　訴　人　臺灣高雄地方法院檢察署檢察官
被　　　告　甲○○
選任辯護人　孫嘉男律師
上列上訴人因被告違反毒品危害防制條例案件，不服臺灣高雄地
方法院93年度訴字第1702號中華民國93年12月20日第一審判決（
起訴案號：臺灣高雄地方法院檢察署93年度偵字第6545號），提
起上訴，本院判決如下：
    主  文
原判決撤銷。
甲○○販賣第四級毒品，處有期徒刑肆年捌月。
扣案之第四級毒品硝甲西泮（Nimetazepam）肆仟玖佰玖拾粒均
沒收。
    事  實
一、甲○○明知硝甲西泮（Nimetazepam ，俗稱「一粒眠」）係
    屬毒品危害防制條例第2 條第2 項第4 款（附表四第44項）
    所列第四級毒品，不得販賣，竟以營利為目的，基於販入後
    再行賣出意思，於民國93年3 月間，以每粒新臺幣（下同）
    18 元 價格，向在臺北之姓名年籍不詳綽號「小柯」男子購
    買硝甲西泮5,000 粒，「小柯」即於93年3 月25日，將
    4,990 粒硝甲西泮，以包裹託運方式送至高雄市○○路與林
    森路口「空軍一號」巴士營運處，同日上午6 時10分許，甲
    ○○前往領取包裹時，為警據報當場查獲，並扣得上開硝甲
    西泮4, 990粒。
二、案經海岸巡防總局南部地區巡防局移送臺灣高雄地方法院檢
    察署檢察官偵查起訴。
    理  由
一、被告甲○○在本院審理中固坦承向「小柯」之男子取得上開
    數量第四級毒品硝甲西泮之事實，惟堅決否認有何販賣第四
    級毒品之犯行，辯稱：伊因受失眠所苦，聽聞友人告知服用
    硝甲西泮可治療失眠，經友人介紹乃向「小柯」購買硝甲西
    泮，前2 、3 次均以每粒80元購買100 粒，每日服用3 至5
    粒，嗣「小柯」急需用錢，欲向伊借款遭拒，「小柯」乃將
    扣案4,990 粒之硝甲西泮，以每粒18元之價格抵押予伊，伊
    實際僅願購買數百粒等語。被告選任辯護人在原審及本院則
    為被告辯稱：被告因經營撞球生意，日夜顛倒生活不正常，
    需服用藥物助睡，而向綽號「小柯」以每粒80元價格購買硝
    甲西泮，嗣「小柯」欲向被告借款，遭被告拒絕，「小柯」
    乃以每粒18元超低價販售4,990 粒硝甲西泮予被告，被告本
    無意購買如此龐大數量之硝甲西泮，因「小柯」向其表示待
    日後有錢必以同一價格贖回，被告方應允購買，被告前往「
    空軍一號」巴士站領取包裹遭警查獲，經警詢問包裹內為何
    物時，亦坦承告知係向友人購買之安眠藥，被告僅有施用毒
    品前科，從無販賣紀錄，警方並查無任何販賣之器具，公訴
    人單以被告持有毒品之數量，即認被告必有販賣之意圖，實
    有疑問，本於罪疑唯輕之證據法則，自應為有利被告之認定
    。且本件並未查獲任向被告購買毒品之人，自難以被告持有
    大量毒品即認被告有販賣毒品行為等語。經查：
  (一)扣案之肉色圓形錠共4,990 粒，經由檢察官及原審法院囑託
    行政院衛生署管制藥品管理局鑑驗後確認為第四級毒品硝甲
    西泮，有該局93年5 月17日管檢字第0930003897號及93年11
    月24日管檢字第0930010860號檢驗通知書在卷可稽（見偵查
    卷第25頁及原審卷第50頁）。且被告也承認向「小柯」所取
    得之物品係硝甲西泮（一粒眠），且屬第四級毒品（見警卷
    第4 及第6 頁）；又證人即查獲被告的警員張孟修在本院審
    理中也具結證稱：係因接獲通報，而至高雄市○○路與林森
    路口「空軍一號」巴士營運處等候，並於被告領取扣案毒品
    後，將其查獲等語（見本院卷第36至37頁）。是認被告為警
    查獲時，所持有之物品確為第四級毒品硝甲西泮無誤，且其
    也知悉所取得之物屬於第四級毒品。
  (三)原審法院就第四級毒品硝甲西泮之效用、服用劑量及依被告
    所供述之最大服用劑量，分別函詢行政院衛生署管制藥品管
    理局、高雄醫學大學附設中和紀念醫院，其中據行政院衛生
    署管制藥品管理局以93年11月24日管檢字第0930010860號函
    覆認：「硝甲西泮屬長至中效型安眠藥，經查行政院衛生署
    藥品許可證電腦資料庫，核准該等藥品之藥品許可證共5 件
    ，均屬醫師處方用藥，有關該藥物之市價及保存期限等問題
    ，建請逕洽該等廠商，惟不法販售之藥物，其市價可能不盡
    相同，且保存期限亦可能被忽視。至於該藥品每日施用3 至
    5 粒不等，是否會有致死之可能，建請逕洽臨床醫師」等語
    （見原審卷第50頁）。另高雄醫學大學附設中和紀念醫院則
    函覆：「每日施用3 至5 粒硝甲西泮不會致死，因硝甲西泮
    屬苯二氮平類的藥物，苯二氮平類藥品屬較安全性大的藥物
    ，目前文獻報導可以1 次吃到1,500 mg才會開始產生毒性，
    但也不至於致死。」有該院93年12月8 日高醫附秘字第0930
    003499號函可參（參原審卷第73頁，上述2 份函件業經原審
    檢察官、被告及其選任辯護人同意作為證據使用，而在本院
    審理中檢察官、被告及其選任辯護人就其證據能力也沒有爭
    執）。因此，依被告所述的施用方式，雖不致於對其生命產
    生危險。惟依被告於警詢、原審審理中所供述之服用次數及
    劑量，或稱每星期2 、3 次、每次2 、3 粒，後稱每日服用
    、每次3 至5 粒不等（參警卷第4 頁，原審卷第23頁、第10
    5 頁），可見其就施用次數及數量的陳述，有不斷增加情形
    ，是否真正，已有疑問。縱依其供述之最大服用次數、劑量
    之每天服用5 粒計算，則上述毒品多達4,990 粒，可供服用
    約1,000 日，期間將近3 年。被告如果只是單純供己施用，
    何必一次販入如此大量毒品？何況此中尚涉及毒品的保管方
    式及期限問題。被告雖稱係因失眠不能入睡而服用硝甲西泮
    ，但其又稱並無因失眠症而就醫紀錄（見本院卷第46至47頁
    ）；於警詢中也稱：並無因病症需要服用「一粒眠」情形。
    是因出去玩時會HIGH，舒舒服服的，吃了「一粒眠」後睡覺
    也會比較好睡等語（見警卷第5 頁），可見其所稱係因失眠
    症而服用「一粒眠」並非事實。從而其取得扣案毒品的目的
    並非僅供自己施用可以認定。
  (三)關於被告取得扣案毒品的價金支付方式，其在警詢、偵查中
    及原審準備程序中均稱：係向「小柯」之人購買，其代價為
    每粒為18元，因一次買多一點比較便宜（見警卷第4 頁、偵
    查卷第9 頁、原審卷第12頁、第36頁）；其後於原審理中始
    辯稱：「小柯」之人係因欲向其借錢，所以將扣案毒品抵押
    在其處，等有錢時再取回等語。可見其就取得扣案毒品的價
    金支付方式，前後陳述已有不一致。再者，被告又稱與「小
    柯」間是經過朋友介紹認識，只見過幾次等語（見原審卷第
    104 頁），可見其與「小柯」間並非熟識；且其又稱；要等
    收到扣案毒品後，才會把錢匯給「小柯」（見本院卷第46頁
    ）。衡情，「小柯」豈有隨意將如此鉅量毒品交予與其並不
    熟識之被告而作為抵押品之理？因此扣案毒品係被告向「小
    柯」之人販入無疑。因此，被告係以支付對價方式販入扣案
    毒品可以認定；且因被告與「小柯」間，就毒品之交易內容
    已達成合意，並不因被告是否給付價金給「小柯」而影響其
    販入行為。又被告係以給付對價方式取得扣案毒品，其數量
    多達4,990 粒，顯非僅供自己施用而已，因此，其於販入扣
    案毒品之際，有將其出售的意思也可認定。
  (四)又販賣硝甲西泮罪責極重，且為警方查緝之重點，被告竟甘
    冒警方查緝之危險而販賣硝甲西泮予不相干之他人，可見其
    必可從中獲取不法利益。再者，依其所述，「一粒眠」的零
    售價為每粒80元，如一次買一百粒則為每粒50至80元不等（
    見原審卷第105 頁），而其向「小柯」之購買「一粒眠」為
    每粒18元，如與上述之每粒50元相較，亦可見被告可從中獲
    取數倍利益，因此，被告有營利的意圖可以認定。
  (五)綜上所述，被告所辯不足採信，其有販賣第四級毒品之犯行
    應可認定。
三、又毒品危害防制條例所稱之販賣毒品罪，不以販入復行賣出
    為要件，只需以營利為目的，已經販入或賣出，有一於此，
    犯罪即為完成。是核被告所為，係犯毒品危害防制條例第4
    條第4 項之販賣第四級毒品罪，公訴人認被告係犯意圖販賣
    而持有第4 級毒品罪名，尚有未洽，惟因其社會基本事實相
    同，本院自得變更起訴法條予以審理。
四、原審未加詳察而為被告無罪之判決尚有未洽，公訴人上訴意
    旨指摘原判決判決無罪為不當，為有理由，應由本院將原判
    決撤銷改判。審酌被告所販入的第四級毒品數量不少，但尚
    未流入市面，其行為對於社會大眾的危害性，及其犯後否認
    犯罪等一切情狀，爰量處如主文所示之刑。扣案之第四級毒
    品硝甲西泮（Nimetazepam）4,990粒，為被告所有，且供被
    告犯本案所用之物，應依毒品危害防制條例第19條第1 項前
    段之規定併宣告沒收。
據上論結，應依刑事訴訟法第369 條第1 項前段、第364 條、第
299 條第1 項前段、第300 條，毒品危害防制條例第4 條第4 項
、第19條第1 項前段，判決如主文。
本案經檢察官彭南雄到庭執行職務。
中　　華　　民　　國　　94　　年　　4 　　月　　6 　　日
                  刑事第三庭    審判長法  官  周賢銳
                                      法  官  謝宏宗
                                      法  官  黃仁松
以上正本證明與原本無異。
如不服本判決應於收受本判決後10日內向本院提出上訴書狀，其
未敘述上訴理由者，並得於提起上訴後10日內向本院補提理由書
狀（均須按他造當事人之人數附繕本）「切勿逕送上級法院」。
中　　華　　民　　國　　94　　年　　4 　　月　　6 　　日
　　　　　　　　　　　　　　　　　　　書記官  鄭翠芬
附錄本件判決論罪科刑法條：
毒品危害防制條例第4條第4 項
製造、運輸、販賣第四級毒品者，處3 年以上10年以下有期徒刑
，得併科新臺幣3百萬元以下罰金。
